臺灣士林地方法院民事裁定            100年度監宣字第188號
聲  請  人  張淑輝
            邱家駒
相  對  人  邱  驥
上列聲請人對於相對人聲請監護宣告事件，本院裁定如下：
    主  文
宣告邱驥（男、民國○○年○ 月○ 日生、身分證統一編號：Ｚ00000
0000號）為受監護宣告之人。
選定張淑輝（女、民國○○年○○月○ 日生、身分證統一編號：Ｚ000
000000號）為受監護宣告之人邱驥之監護人。
指定邱家駒（男、民國○○年○ 月○○日生、身分證統一編號：Ｚ000
000000號）為會同開具財產清冊之人。
聲請程序費用由受監護宣告之人負擔。
    理  由
一、按對於因精神障礙或其他心智缺陷，致不能為意思表示或受
    意思表示，或不能辨識其意思表示之效果者，法院得因本人
    、配偶、四親等內之親屬、最近一年有同居事實之其他親屬
    、檢察官、主管機關或社會福利機構之聲請，為監護之宣告
    ，民法第14條第1 項定有明文。
二、本件聲請意旨略以：聲請人張淑輝、邱家駒分別係邱驥（男
    、民國○○年○ 月○ 日生、身分證統一編號：Ｚ000000000號）
    之妻、子，相對人邱驥於民國100 年5 月26日罹患水腦症，
    雖延醫診治但不見起色，致不能為意思表示或受意思表示，
    已達受監護宣告之程度，爰聲請准予裁定邱驥為受監護宣告
    之人等語，並提出戶籍謄本、國防醫學院三軍總醫院附設民
    眾診療服務處診斷證明書、親屬系統表等件為證。
三、本院在鑑定人即臺北市立聯合醫院陽明院區精神科醫師方勇
    駿前訊問邱驥，審驗邱驥之心神狀況，其對本院訊問內容均
    未回應，且依臺北市立聯合醫院陽明院區函覆之鑑定報告書
    略以：「(一)個人史及相關病史：邱員於100 年5 月底跌倒導
    致頭部受創，雖經臺北三軍總醫院診斷為『硬腦膜下出血』
    （subdural hematoma ）並進行開顱手術治療，惟並未好轉
    ，陷入昏迷，無法言語、四肢癱瘓，日常生活須完全依賴他
    人處理，故自100 年7 月11日起住入紅十字護理之家接受全
    日照護。邱員已婚，育有二子一女，教育程度為專科，公務
    員退休，病前與妻同住。邱員無重大身體疾病史，無吸菸、
    飲酒習慣，未曾使用非法精神作用物質。無家族病史。(二)現
    在生活狀況及身心狀態：(1)理學檢查：四肢肌肉萎縮，面部
    裝設鼻胃管，下腹部有膀胱造廔口合併導尿管。(2)神經學檢
    查：四肢無力、無肌腱反射。(3)精神狀態檢查：意識昏迷。
    表情呆滯。行為無動作。語言、思考、知覺、定向感、注意
    力、記憶力、計算能力、判斷力完全缺損。(4)日常生活狀況
    ：日常生活自理情形：進食、盥洗、如廁、穿衣、沐浴、
    交通均無法自行處理。經濟活動能力：完全缺損。社會
    性：完全缺損。(三)鑑定結論：邱員之精神科診斷為『持續性
    植物人狀態』（persistent vegetative state ）。邱員因
    前項所述診斷，致不能為意思表示或受意思表示，亦無辨識
    其意思表示效果之能力，亦無法管理處分自己之財產。邱員
    所患上述診斷之預後差，難以回復。」，有本院100 年11月
    4 日非訟事件筆錄及臺北市立聯合醫院100 年11月16日北市
    醫陽字第10033319400 號函附之精神鑑定報告書在卷可稽，
    堪認邱驥因精神障礙或其他心智缺陷，致不能為意思表示或
    受意思表示，本件聲請，為有理由，應予准許，爰宣告邱驥
    為受監護宣告之人。
四、又受監護宣告之人應置監護人。法院為監護之宣告時，應依
    職權就配偶、四親等內之親屬、最近一年有同居事實之其他
    親屬、主管機關、社會福利機構或其他適當之人選定一人或
    數人為監護人，並同時指定會同開具財產清冊之人。法院為
    前項選定及指定前，得命主管機關或社會福利機構進行訪視
    ，提出調查報告及建議。監護之聲請人或利害關係人亦得提
    出相關資料或證據，供法院斟酌。法院選定監護人時，應依
    受監護宣告之人之最佳利益，優先考量受監護宣告之人之意
    見，審酌一切情狀，並注意下列事項：(一)受監護宣告之人之
    身心狀態與生活及財產狀況。(二)受監護宣告之人與其配偶、
    子女或其他共同生活之人間之情感狀況。(三)監護人之職業、
    經歷、意見及其與受監護宣告之人之利害關係。(四)法人為監
    護人時，其事業之種類與內容，法人及其代表人與受監護宣
    告之人之利害關係。民法第1110條、第1111條、第1111條之
    1 分別定有明文。經查：本件邱驥既經為監護之宣告，已如
    前述，則其自應選任監護人，本院審酌聲請人張淑輝為受監
    護宣告人邱驥之妻，彼此間依附關係親密，因認由聲請人張
    淑輝擔任監護人，較能符合受監護宣告之人之最佳利益，爰
    選定聲請人張淑輝為受監護宣告之人之監護人；並指定受監
    護宣告人之子即聲請人邱家駒為會同開具財產清冊之人。又
    依民法第1113條準用同法第1099條之規定，於監護開始時，
    監護人對於受監護宣告人邱驥之財產，應會同邱家駒，於2
    個月內開具財產清冊，並陳報法院，併此敘明。
五、依民事訴訟法第608 條第1 項，裁定如主文。
中    華    民    國   100    年    11    月    25    日
                  家事庭  法  官  李昆霖
以上正本證明與原本無異。
如不服本裁定關於選定監護人及指定會同開具財產清冊之人等部
分，應於送達後10日內向本院提出抗告狀，並繳納抗告費新台幣
1000元；其餘關於宣告監護之部分，不得抗告。
中    華    民    國   100    年    11    月    25    日
                          書記官  陳雪麗